臺灣板橋地方法院刑事判決　　　　　　　100年度易字第242號
公　訴　人　臺灣板橋地方法院檢察署檢察官
被　　　告　林光亮
上列被告因竊盜案件，經檢察官提起公訴（99年度偵緝字第3212
號），本院判決如下：
    主  文
林光亮共同竊盜，累犯，處有期徒刑玖月。
    事  實
一、林光亮前於民國92年間因竊盜案件，經臺灣高等法院以92年
    度上易字第3526號判處有期徒刑3 年確定，並於96年4 月5
    日縮刑期滿執行完畢。又於97年間因竊盜案件，經臺灣臺北
    地方法院以97年度易字第1807號判處有期徒刑10月確定，並
    於99年1 月1 日縮刑期滿執行完畢。詎猶不知悔改，竟與真
    實姓名年籍不詳綽號「許仔」之成年男子，基於意圖為自己
    不法所有之竊盜犯意聯絡，於99年7 月4 日凌晨1 時許，在
    址設臺北縣蘆洲市（嗣改為新北市蘆洲區○○○路51號之「
    有巢氏房屋（並非住宅或有人居住之建築物）」後門處，發
    現該屋後門並未上鎖後，乃即轉動該門喇叭鎖後開門進入屋
    內，共同徒手竊取屋內由店長方朝慶所管領之現金新臺幣（
    下同）3 萬元、JG42吋液晶電視機1 台（價值約2 萬元）、
    桌上型電腦主機2 台（價值約4 萬元）、筆記型電腦4 台（
    價值約88,000元）等物，得手後旋將之搬至林光亮所駕駛車
    號EY-8048 號自用小客車上後駕車逃離現場，銷贓所得由兩
    人朋分。嗣因方朝慶發現遭竊後旋即報警處理，經警調閱相
    關現場及路口監視器畫面，同時查詢車籍資料，因而始查知
    上情。
二、案經方朝慶訴由臺北縣政府警察局（嗣改制為新北市政府警
    察局）蘆洲分局報請臺灣板橋地方法院檢察署檢察官偵查起
    訴。
    理  由
一、上開犯罪事實，業據被告於本院審理時坦承不諱，核與告訴
    人方朝慶於警詢時之陳述（此性質上雖屬傳聞證據，惟因被
    告並未爭執其證據能力，本院審酌該等言詞供述作成之情況
    認為適當，認無不宜作為證據之情事，依刑事訴訟法第159
    條之5 規定，應得作為證據）及偵訊時具結證述情節（此雖
    亦屬傳聞證據，但因無證據證明所言具有顯不可信之情況，
    依刑事訴訟法第159 條之1 第2 項規定，仍得作為證據）相
    符，並有監視器翻拍照片16張、車號EY-8048 號車籍查詢資
    料（偵字卷第16至23、51頁）在卷可查，堪認被告前揭自白
    屬實。本案事證明確，被告犯行堪以認定。
二、核被告所為，係犯刑法第320 條第1 項之竊盜罪。其與真實
    姓名年籍不詳綽號「許仔」之成年男子就上開犯行有犯意聯
    絡及行為分擔，屬共同正犯。至公訴意旨雖認被告係於凌晨
    持客觀上足供兇器使用之老虎鉗1 支，以撬開破壞後門之方
    式（毀損部分未據告訴）侵入位於臺北縣蘆洲市（現改為新
    北市蘆洲區○○○路51號「有巢氏房屋」內，竊取該房屋店
    內之現金、液晶電視機、桌上型電腦主機及筆記型電腦等物
    ，核其所為係犯刑法第321 條第1 項第1 、2 、3 款之加重
    竊盜罪嫌，但查前揭遭竊房屋係「有巢氏房屋」之辦公室，
    案發前最後1 個離開的員工是朱永權乙節，業據證人方朝慶
    於警詢時證述明確（偵字卷第12頁），核與被告於本院審理
    時供稱：伊進入屋內時沒有看到有人居住等語（本院100 年
    4 月12日審判筆錄第4 頁）相符，堪認該屋確非住宅或有人
    居住之建築物，而起訴書證據並所犯法條欄第二段雖謂被告
    涉犯刑法第321 條第1 項第1 款之加重竊盜罪嫌，但在犯罪
    事實部分則未明示斯旨，堪認其前揭論罪部分之陳述應屬贅
    載（嗣公訴檢察官亦已當庭表示認同，見本院100 年4 月12
    日審判筆錄第2 、3 頁），合先敘明。其次，關於毀越門扇
    或安全設備及攜帶兇器竊盜部分，查被告雖曾於警詢及偵訊
    時自稱：伊等是從後門進入，有使用破壞工具老虎鉗破壞門
    鎖云云（偵字卷第5 頁、偵緝字卷第19頁），惟其於本院審
    理時則明確改稱：伊當時車上雖有老虎鉗，但並未帶下車，
    伊是發現後門喇叭鎖未上鎖，所以轉動喇叭鎖後推門進入，
    沒有使用老虎鉗破壞門鎖，也沒有攜帶老虎鉗行竊，伊之前
    警偵訊所言，係指車上都有老虎鉗的意思等語（本院100 年
    4 月25日審理筆錄第5 頁），前後所述即有差異，究以何者
    為真，仍須比對相關事證始足認定，而難僅因被告曾經自白
    犯罪，遽認其確有毀越門扇或安全設備及攜帶兇器竊盜之犯
    罪事實。再查本案員警實際上並未扣得任何犯罪工具，亦未
    針對所謂門扇遭到破壞乙節進行拍照或其他蒐證作為，另證
    人方朝慶於警詢時亦明確證稱：竊嫌從我店內後門入侵，用
    手去開門的，並沒有破壞門的跡象等語（偵字卷第12頁），
    此外，即無其他積極證據足證被告當時確有攜帶老虎鉗及以
    老虎鉗破壞門鎖之事實，故被告縱曾於警詢及偵訊時自白犯
    罪，仍然欠缺積極證據證明與事實相符，尚難逕認其確有此
    等加重竊盜犯行，本諸罪「疑有他，利於被告」之證據法則
    ，當認被告僅係利用「有巢氏房屋」後門喇叭鎖未上鎖之機
    會，轉動喇叭鎖後開門進入屋內行竊。另按「所謂毀越門扇
    牆垣，係指毀損或超越及踰越門扇牆垣而言。與用鑰匙開鎖
    啟門入室者不同。司法院解釋所謂越進門扇牆垣，其越進2
    字亦應解為超越或踰越而進，非謂啟門入室即可謂之越進」
    （最高法院22年上字第454 號判例參照），又「刑法第321
    條第1 項第2 款所謂毀越門扇，其『越』指逾越而言，如係
    從門走入或開鎖啟門入室，均不得謂為逾越門扇，原判決認
    定被告等係於日間開門侵入王友之住宅竊取其財物，既係開
    門入室，即不成立逾越門扇（或安全設備）竊盜之罪」（最
    高法院77年度台上字第1130號判決參照）。本案被告既僅有
    轉動喇叭鎖後開門進入屋內之行為，依據前揭說明，仍難逕
    認其有何毀損、超越或踰越門扇或安全設備之行為，是公訴
    意旨另認核被告所為係犯刑法第321 條第1 項第2 、3 款之
    加重竊盜罪嫌，容有未恰。惟因此與本案前揭認定有罪部分
    之基本社會事實究屬同一，爰依法變更其起訴法條。再查被
    告前於92年間因竊盜案件，經臺灣高等法院以92年度上易字
    第3526號判處有期徒刑3 年確定，並於96年4 月5 日縮刑期
    滿執行完畢。又於97年間因竊盜案件，經臺灣臺北地方法院
    以97年度易字第1807號判處有期徒刑10月確定，並於99年1
    月1 日縮刑期滿執行完畢乙節，有臺灣高等法院被告前案紀
    錄表在卷可查，其於有期徒刑執行完畢後5 年內，又故意犯
    本案有期徒刑以上之罪，屬累犯，應依刑法第47條第1 項加
    重其刑。爰審酌被告有多次竊盜前案紀錄，卻執意一再犯案
    ，素行確屬不端，且其2 人聯手得高達178,000 元價值之財
    物，犯罪所生危害程度非微，對於被害人財產法益之侵害甚
    鉅，迄今仍未與被害人達成和解並賠償損害，兼衡其犯罪之
    動機及目的、犯後已坦承犯行之態度等一切情狀，處如主文
    所示之刑。
三、按除簡式審判程序、簡易程序及第376 條第1 款（即最重本
    刑為3 年以下有期徒刑、拘役或專科罰金之罪）、第2 款（
    即刑法第320 條、第321 條之竊盜罪）所列之罪之案件外，
    第一審應行合議審判，刑事訴訟法第284 條之1 。本案被告
    被訴刑法第321 條第1 項第1 、2 、3 款加重竊盜罪及本院
    所認刑法第320 條第1 項普通竊盜罪，均屬前揭刑事訴訟法
    第376 條第2 款之罪，得由法官獨任審判，附此敘明。
據上論斷，應依刑事訴訟法第284 條之1 、第299 條第1 項前段
、第300 條，刑法第28條、第320 條第1 項、第47條第1 項，刑
法施行法第1 條之1 第1 項、第2 項前段，判決如主文。
本案經檢察官簡志祥到庭執行職務。
中    華    民    國   100    年    4     月    29    日
                  刑事第十二庭  法  官  楊明佳
以上正本證明與原本無異。
如不服本判決應於收受送達後10日向本院提出上訴書狀，並應敘
述具體理由；其未敘述上訴理由者，應於上訴期間屆滿後20日內
向本院補提理由書（均須按他造當事人之人數附繕本）「切勿逕
送上級法院」。
                                書記官  林金良
中    華    民    國   100    年    4     月    29    日
附錄本案論罪科刑法條全文：
刑法第320條
意圖為自己或第三人不法之所有，而竊取他人之動產者，為竊盜
罪，處5 年以下有期徒刑、拘役或5 百元以下罰金。
意圖為自己或第三人不法之利益，而竊佔他人之不動產者，依前
項之規定處斷。
前二項之未遂犯罰之。